臺灣桃園地方法院刑事判決　　　　　　　110年度交訴字第3號
公　訴　人　臺灣桃園地方檢察署檢察官
被　　　告　陳泓盛


選任辯護人　簡良夙律師
上列被告因過失致死案件，經檢察官提起公訴（109 年度偵字第
00000號），本院判決如下：
    主  文
陳泓盛犯過失致人於死罪，處有期徒刑陸月，如易科罰金，以新
臺幣壹仟元折算壹日。緩刑參年。
    事  實
一、陳泓盛於民國108 年10月31日下午某時，因卸貨完畢欲返回
    公司即單獨一人駕駛車牌號碼00-000號自用大貨車為行駛，
    後於同日下午5 時20分許，陳泓盛沿桃園市中壢區新生路3
    段往高鐵青埔站方向行駛，因欲改向中壢市區方向行駛，即
    在桃園市中壢區新生路3 段與大圳路交岔路口進行迴轉，於
    迴轉倒車時，本應注意汽車倒車時應顯示倒車燈光或手勢後
    ，謹慎緩慢後倒，並應注意其他車輛及行人，且大型汽車須
    派人在車後指引，如無人在車後指引時，應先測明車後有足
    夠之地位，並促使行人及車輛避讓，而當時天候晴、夜間有
    照明、路面乾燥、無缺陷、道路無障礙且視距良好，並無不
    能注意之情形，陳泓盛於左轉後因車身過長無法讓該大貨車
    一次迴轉即可轉正，而使該大貨車於迴轉過程橫跨整個交岔
    路口上，於無人在車後指引之情況即貿然倒車，以便該大貨
    車車頭進入對向車道，惟因疏未注意謹慎緩慢後退及預留足
    夠之倒車迴轉之空間，以便禮讓行進中之車輛先行，適有未
    考領機車駕駛執照之宋○宏( 92年3 月生，真實姓名詳卷)
    騎乘車牌號碼000-0000號普通重型機車搭載鍾○芸( 92年2
    月生，真實姓名詳卷，被告就鍾○芸所涉過失傷害犯行，另
    由檢察官以109 年度調偵字第1895號為不起訴處分) ，沿桃
    園市中壢區新生路3 段往高鐵青埔站方向行駛，因陳泓盛貿
    然倒車之際，宋○宏騎乘上開機車亦疏未注意車前狀況即直
    行而來，因閃避不及撞擊上開大貨車，致宋○宏人車倒地，
    因而受有雙側嚴重氣胸併張力性氣胸及皮下氣腫等傷害，經
    送醫急救後無效，於同日晚間7 時23分許因創傷性休克不治
    身亡。陳泓盛於肇事後，於有偵查犯罪權限之機關未發覺犯
    罪前，向前往處理之警員承認其為肇事人，自首而接受裁判
    。
二、案經宋○宏之父宋○雄( 真實姓名詳卷) 告訴暨臺灣桃園地
    方檢察署檢察官相驗後自動簽分偵辦後起訴。
    理  由
壹、程序部分：
一、按被告以外之人於審判外之言詞或書面陳述，除法律有規定
    者外，不得作為證據；又被告以外之人於審判外之陳述，雖
    不符合同法第159 條之1 至第159 條之4 規定，但經當事人
    於審判程序同意作為證據，法院審酌該言詞陳述或書面陳述
    作成時之情況，認為適當者，亦得為證據。當事人、代理人
    或辯護人於法院調查證據時，知有第159 條第1 項不得為證
    據之情形，而未於言詞辯論終結前聲明異議者，視為有前項
    之同意，刑事訴訟法第159 條第1 項及第159 條之5 分別定
    有明文。經查，本判決下列所引用之被告以外之人於審判外
    之陳述（含書面陳述），檢察官、被告陳泓盛及其辯護人迄
    至本院言詞辯論終結前均未聲明異議，本院審酌上開證據資
    料製作時之情況，尚無違法不當及證明力明顯過低之瑕疵，
    亦認為以之作為證據應屬適當，揆諸前開規定，爰依刑事訴
    訟法第159 條之5 規定，認前揭證據資料均有證據能力。
二、本件認定事實所引用之本件卷內之非供述證據，檢察官、被
    告及辯護人均未主張排除前開證據之證據能力，且迄於本院
    言詞辯論終結前均未表示異議，本院審酌前開非供述證據並
    無證據證明係公務員違背法定程序所取得，亦無刑事訴訟法
    第159 條之4 之顯有不可信之情況與不得作為證據之情形，
    是本件認定事實所引用之本件卷內之非供述證據，均認為有
    證據能力。
貳、實體部分：
一、認定事實之理由及依據：
  ㈠上揭犯罪事實，業據被告陳泓盛於本院審理時坦承不諱（詳
    見本院卷第238 頁），核與證人即現場目擊者許佳雯於警詢
    、偵訊及本院審理時之證述內容大致相符（詳見相字卷第25
    至29頁、第100 頁；本院卷第219 至224 頁），並有桃園市
    政府警察局中壢分局道路交通事故現場圖、道路交通事故調
    查表㈠、㈡、道路交通事故當事人酒精測定紀錄表、天成醫
    療社團法人天晟醫院生化檢驗報告單、公路監理電子閘門查
    詢資料（有關被告部分）、車牌號碼00-000號之車輛詳細資
    料報表、公路監理電子閘門查詢資料（有關被害人之機車駕
    駛執照查詢結果）、車牌號碼000-0000號之車輛詳細資料報
    表、案發現場照片、行車紀錄器錄影檔案翻拍照片、本院勘
    驗筆錄及勘驗截圖在卷可稽（詳見相字卷第第49至55頁、第
    57頁、第63頁、第65頁、第67頁、第69頁、第75至94頁；本
    院卷第50至57頁、第59至72頁）。又被害人宋○宏因遭撞擊
    受有雙側嚴重氣胸併張力性氣胸及皮下氣腫等傷害，經送醫
    急救，仍於108 年10月31日晚間7 時23分許，因創傷性休克
    不治死亡，且經臺灣桃園地方檢察署檢察官督同檢驗員相驗
    屬實，並有聯新國際醫院108 年10月31日診斷證明書、相驗
    筆錄、臺灣桃園地方檢察署相驗屍體證明書、臺灣桃園地方
    檢察署檢驗報告書及相驗照片等件附卷為憑（詳見相字卷第
    45頁、第97頁、第107 頁、第115 至126 頁、第129 至137
    頁）。又被告肇事，於警方據報前往處理時，當場向員警承
    認為肇事人，自首而接受裁判乙節，亦有道路交通事故肇事
    人自首情形紀錄表在卷可佐（詳見相字卷第59頁），足認被
    告之任意性自白與事實相符。
  ㈡按汽車行駛時，駕駛人應注意車前狀況，並隨時採取必要之
    安全措施；汽車倒車時，應顯示倒車燈光或手勢後，謹慎緩
    慢後倒，並應注意其他車輛及行人；大型汽車倒車時，須派
    人在車後指引，如無人在車後指引時，應先測明車後有足夠
    之地位、促使行人及車輛避讓，道路交通安全規則第94條第
    3 項、第110 條第2 款、第3 款分別定有明文。被告領有職
    業大貨車駕駛執照，亦有公路監理電子閘門證號查詢汽車駕
    駛人資料在卷可查（詳見相字卷第63頁），顯見被告應知悉
    並注意確實遵守上開事項，有上開法律規定之注意義務，而
    被害人未考領有機車駕駛執照，亦有公路監理電子閘門證號
    查詢機車駕駛人資料在卷可查（詳見相字卷第67頁），然被
    害人既已騎乘機車上路，自應負有上揭注意義務，以避免發
    生危險。再者，依卷附之道路交通事故調查報告表㈠、事故
    現場照片及行車紀錄器錄影檔案翻拍照片所示，車禍當時天
    候晴、夜間有照明、路面乾燥、無缺陷、道路無障礙且視距
    良好，客觀上無不能注意之情事（詳見相字卷第51頁、第75
    至94頁），且依卷附之行車紀錄器畫面翻拍照片、本院勘驗
    筆錄及截圖所示及參照證人許佳雯於本院審理時之證述內容
    可知，被告在本件案發交岔路口進行迴轉時，因車身過長無
    法讓該大貨車一次迴轉即可轉正，而使該大貨車於迴轉過程
    橫跨整個交岔路口上，於無人在車後指引之情況即貿然倒車
    ，以便該大貨車車頭進入對向車道，惟因疏未注意謹慎緩慢
    後退及預留足夠之倒車迴轉之空間，以便禮讓行進中之車輛
    先行，以致肇事等情，足認其對本件車禍之發生，顯有過失
    無疑。此外，被害人騎車至本件事發地點，亦有疏未注意車
    前狀況即直行行駛，因閃避不及撞擊被告所駕駛之上開大貨
    車，而肇致本件車禍等情，業據證人許佳雯於警詢、偵訊及
    本院審理時證述在卷（詳見相字卷第25至29頁、第100 頁；
    本院卷第219 至224 頁），應認被害人之騎乘行為亦有過失
    甚明。況且，本件經檢察官送請桃園市車輛行車事故鑑定委
    員會鑑定本件車禍肇事責任，該會鑑定意見為：「一、宋○
    宏於夜間無照駕駛普通重型機車行經行車管制號誌正常運作
    交岔路口，未充分注意車前狀況，為肇事主因。二、陳泓盛
    駕駛自用大貨車行經行車管制號誌正常運作交岔路口，未謹
    慎緩慢注意其他車輛倒車，為肇事次因。……」等語，有該
    會109 年3 月5 日桃交鑑字第1090001182號函暨所附鑑定意
    見書附卷可憑（詳見相字卷第139 至145 頁），而本件又經
    檢察官送請桃園市輛行車事故鑑定覆議委員會覆議本件車禍
    肇事責任，該會鑑定覆議意見為：「一、宋○宏無照駕駛普
    通重型機車，未注意車前狀況，為肇事主因。二、陳泓盛駕
    駛自用大貨車，未謹慎緩慢注意其他車輛倒車，為肇事次因
    。……」等語，有桃園市政府交通局109 年7 月2 日桃交運
    字第1090031303號函暨所附鑑定覆議意見書附卷可憑（詳見
    相字卷第157 至162 頁），而上開鑑定意見書及鑑定覆議意
    見書認定被告有未謹慎緩慢注意其他車輛倒車之過失及被害
    人有無駕駛執照及未注意車前狀況之過失等部分，核與本院
    前揭認定相同。至被告於本案中另有違反道路交通安全規則
    第110 條第3 款之過失部分，已如前述，然前述鑑定委員會
    及鑑定覆議委員會漏未認定此部分，容有未洽，應予指明。
  ㈢另按刑法上之過失，係指行為人雖非故意，但按其情節應注
    意，並能注意，而不注意者而言，至於被害人是否與有過失
    ，充其量僅為被告於民事訴訟程序中就其應負之民事損害賠
    償責任得主張之抗辯事由，仍無從免除被告應負之過失責任
    。是本件車禍事故之發生，被害人雖與有過失，業如前述，
    仍無解於被告過失致死刑責之成立。又被害人因本件車禍傷
    重送醫不治死亡，已如前述，足認被告未盡前開注意義務肇
    事之行為與被害人死亡結果之發生間，於客觀上有相當因果
    關係甚明。
  ㈣綜上所述，本案事證已臻明確，被告犯行堪予認定，應依法
    論科。
二、論罪科刑部分：
  ㈠核被告所為，係犯刑法第276 條之過失致人於死罪。
  ㈡被告於肇事後於未被有偵查犯罪職權之機關或公務人員發覺
    前，在現場等候警員前來處理，並於桃園市政府警察局中壢
    分局交通分隊警員接獲通報而到達車禍現場，尚未確知係其
    肇事之際，向警員坦認為肇事者，而不逃避接受裁判等情，
    有桃園市政府警察局中壢分局中壢交通分隊道路交通事故肇
    事人自首情形紀錄表在卷足憑（見相字卷第59頁），是被告
    對於未發覺之犯罪自首而接受裁判，符合自首要件，爰依刑
    法第62條前段之規定，減輕其刑。
  ㈢爰審酌被告並無前科，有臺灣高等法院被告前案紀錄表在卷
    可參，素行良好，而被告駕駛大貨車未依規定進行倒車之過
    失為肇事次因，且被害人亦有無照及未注意車前狀況之過失
    為肇事主因，致被害人不幸死亡，並造成被害人家屬承受喪
    失至親之精神上莫大創傷與無可挽回之遺憾，所生危害非小
    ，惟衡以被告犯後於本院審理時終能坦承罪行，且與告訴人
    宋○雄及被害人之母葉○梅私下以新臺幣（下同）325 萬元
    和解成立，並已依約支付全數賠償金，此有刑事陳報狀及被
    害人之母葉○梅於本院審理時之陳述在卷可按（詳見本院卷
    第197 頁、第239 頁），足認被告犯後態度尚可，而告訴人
    及被害人之母亦於本院審理時當庭表示同意給被告緩刑機會
    等語明確（詳見本院卷第239 頁），又考量本案交通事故之
    發生，被害人同有過失，業如前述，復兼衡被告過失程度、
    生活狀況、年紀及智識程度等一切情狀，量處如主文所示之
    刑，並諭知易科罰金之折算標準。
  ㈣末查，被告前未曾因故意犯罪受有期徒刑以上刑之宣告，此
    有臺灣高等法院被告前案紀錄表附卷可稽，堪認素行尚佳。
    其因一時失慮，致罹刑章，犯後既已坦承犯行，並與告訴人
    及被害人之母達成以325 萬元和解，且被告亦已將全部賠償
    金額履行完畢外，而告訴人及被害人之母亦表示同意給被告
    緩刑機會，已如前述，堪認被告悔意甚殷，經此偵審教訓及
    本次罪刑之科處，自當知所惕勉，信無再犯之虞，本院乃認
    上開所宣告之刑，應以暫不執行為適當，爰依刑法第74條第
    1 項第1 款之規定宣告緩刑3 年，以啟自新。
據上論斷，應依刑事訴訟法第第299 條第1 項前段，刑法第276
條、第62條前段、第41條第1 項前段、第74條第1 項第1 款，刑
法施行法第1 條之1 第1 項，判決如主文。
本案經檢察官賴瀅羽提起公訴，檢察官王珽顥到庭執行職務。
中    華    民    國    110   年    10    月    14    日
                  刑事第十七庭審判長法  官  張明道
                                    法  官  張英尉
                                    法  官  李思緯
以上正本證明與原本無異。
如不服本判決應於收受判決後20日內向本院提出上訴書狀，並應
敘述具體理由。其未敘述上訴理由者，應於上訴期間屆滿後20日
內向本院補提理由書(均須按他造當事人之人數附繕本)「切勿逕
送上級法院」。
                                    書記官  吳怡靜
中    華    民    國   110    年    10    月    14    日
　
　
　
　
　
附錄論罪科刑法條：
中華民國刑法第276條
因過失致人於死者，處 5 年以下有期徒刑、拘役或 50 萬元以
下罰金。